臺灣臺中地方法院民事判決　九十年度簡上字第二五四號
　　上　訴　人　甲○○即李采容.
　　被上訴人　　乙○○
右當事人間執行異議事件，上訴人對於中華民國九十年五月二十八日本院台中簡易庭（八十
九年度中簡字第三三二九號）第一審判決提起上訴，本院判決如左：
　　主　　　文
上訴駁回（原判決主文第一項記載更正為被告不許以本院八十二年度促字第一九七０號支付
命令、本院八十二年度民執八字第二七四五號債權憑證及本院八十九年度民執八字第一０六
八二號債權憑證，對原告聲請強制執行）。
第二審訴訟費用由上訴人負擔。
　　事　　　實
甲、上訴人方面：
　一、聲明：
　　（一）原判決不利於上訴人部分廢棄。
　　（二）右廢棄部分，判決駁回被上訴人在第一審之訴。
　二、陳述：除與原審判決書所載者相同茲予引用外，補稱：
　　（一）上訴人之夫廖福來於民國八十二年二月十八日向本院聲請對被上訴人核發八十二
　　　　　年度促字第一九七０號支付命令，請求給付票款新台幣（下同）一百九十萬元，
　　　　　該支付命令已於同年月二十四日確定在案。嗣經上訴人之夫聲請強制執行，因被
　　　　　上訴人無財產而取得債權憑證。
　　（二）被上訴人於八十九年十一月四日至台中市警察局第四分局製作筆錄後，自承確有
　　　　　積欠上訴人一百九十萬元之票據債務，惟已將該款項交與友人丙○○轉交上訴人
　　　　　之被繼承人廖福來，不知丙○○未轉交予廖福來，其會找丙○○出來解決這一百
　　　　　九十萬元之票據債務等情，此有台中市警察局第四分局八十九年十一月六日（八
　　　　　九）中分四刑字第一五四二七號函為證。顯見被上訴人有拋棄時效利益之默示意
　　　　　思表示，是票款請求權時效自八十九年十一月四日起中斷，並重行起算五年。上
　　　　　訴人嗣於八十九年間持系爭債權憑證向本院聲請強制執行，經本院八十九年度執
　　　　　八字第二二三六五號給付票款事件執行，其並無罹於時效之情事甚明。
　三、證據：除援用原審之立證方法外，並提出台中市警察局第四分局函及警訊筆錄影本各
　　　一件為證，並聲請訊問證人高紹昌、丙○○。
乙、被上訴人方面：
　一、聲明：如主文第一項所示。
　二、陳述：除與原審判決書所載者相同茲予引用外，補稱：
　　（一）本件原確定之支付命令已於八十二年間，經本院發給債權憑證在案，其時效應自
　　　　　該時起至八十七年間止，其票據請求權已罹於時效至明。再者，被上訴人否認有
　　　　　承認積欠上訴人票據債務之情事。參諸被上訴人於警訊之陳稱：其於八十二年間
　　　　　簽發以台中市第二信用合作社為付款人之支票六張與丙○○，因洪某未補款與被
　　　　　上訴人，致支票跳票，而遭廖福來控告等語。
　　　　　被上訴人並無承認債務。上訴人固援引最高法院四十九年台上字第二六二號判例
　　　　　，認時效完成後之承認無中斷時效可言；惟又聲稱時效自八十九年十一月四日中
　　　　　斷，並已重行起算，兩者互相矛盾。
　　（二）被上訴人起訴聲明第二項係確認被告不許以系爭執行名義對被上訴人聲請強制執
　　　　　行，並非僅聲明撤銷本院八十九年度執八字第二二三六五號所為之強制執行程序
　　　　　為限，請求更正原判決主文第一項之記載，如起訴狀聲明第二項所載。
　三、證據：援用原審之立證方法。
丙、本院依職權調閱八十九年度執八字第二二三六五號給付票款事件執行卷宗。
　　理　　　由
一、被上訴人起訴主張上訴人之被繼承人廖福來前以本院八十二年度促字第一九七０號確定
　　之支付命令為執行名義，對被上訴人聲請強制執行，因其無財產而核發八十二年度民執
　　八字第二七四五號債權憑證，嗣上訴人執該債權憑證再聲請本院八十九年度執字第二二
　　三六五號執行事件強制執行。惟上開支付命令所確定之票款債權僅有一年之時效，縱取
　　得債權憑證，亦僅延長為五年，上訴人聲請本件強制執行，票款請求權已罹於時效，為
　　此依強制執行法第十四條規定請求排除強制執行等語。上訴人則以縱使系爭票款債務之
　　消滅時效期間為五年，惟被上訴人於八十九年十一月四日已有拋棄時效利益之默示意思
　　表示，是時效自該日中斷，並重行起算五年，是上訴人所持之系爭債權憑證，尚未罹於
　　時效等語置辯。
二、按票據上之權利對支票發票人自發票日起算，一年間不行使，因時效而消滅。經確定判
　　決或其他與確定判決有同一效力之執行名義所確定之請求權，其原有消滅時效期間不滿
　　五年者，因中斷而重行起算之時效期間為五年。票據法第二十二條第一項後段及民法第
　　一百三十七條第二項分別定有明文。被上訴人主張上訴人之被繼承人廖福來對被上訴人
　　聲請發支付命令，該支付命令之原因事實為票款債權等事實。復為上訴人不爭執，並經
　　本院調閱八十九年度執八字第二二三六五號給付票款事件執行卷宗查核無訛，是本件執
　　行名義所確定之請求權為票款債權，足堪認定。揆諸前揭說明，上開支付命令執行名義
　　所確定之票款請求權時效為五年，故上訴人之被繼承人持系爭支付命令換發八十二年度
　　民執八字第二七四五號債權憑證，及上訴人持八十二年度民執八字第二七四五號債權憑
　　證換發八十九年度民執八字第一０六八二號該債權憑證，其等之請求權時效均為五年。
　　準此，本件支付命令之執行名義自八十二年間換發債權名義時，其時效重行起算，系爭
　　票款請求權時效已於八十七年間完成，不因於八十九年間重新換發債權憑證，而謂其時
　　效應自八十九年間重新起算五年。
三、次按執行法院開始強制執行前，僅須審查強制執行之聲請及執行名義之合法要件是否具
　　備，執行名義請求權時效是否消滅，既屬實體上權利有無之爭執，本應由當事人另行起
　　訴而為爭執。又債務人對於時效完成後所為之承認，除債務人知時效之事實而為承認者
　　，其承認可認為拋棄時效利益之默示意思表示外，本無中斷時效之可言，參照最高法院
　　四十九年度台上字第二六二０號判例。上訴人固主張被上訴人有拋棄時效利益之默示意
　　思表示，其時效自八十九年十一月四日中斷，並重行起算五年，上訴人於八十九年間持
　　該債權憑證向本院聲請強制執行，經本院八十九年度執八字第二二三六五號給付票據事
　　件執行，並無罹於時效之情事云云。惟被上訴人抗辯稱系爭支付命令於八十二年間經本
　　院發給債權憑證，其時效應自該時起至八十七年間止，其時效業已完成。況被上訴人未
　　承認積欠上訴人票據債務等語。因系爭支付命令之執行名義自八十二年間換發債權憑證
　　時，其時效重行起算，並於八十七年間罹於時效，既如前述，是本院自應審究被上訴人
　　是否有拋棄時效利益之默示意思表示。經查：
　（一）上訴人於八十九年五月二十四日持系爭債權憑證向本院聲請對被上訴人強制執行，
　　　　經本院八十九年度執八字第一０六八二號給付票款事件強制執行在案，縱使被上訴
　　　　人未於上述執行程序中為時效抗辯屬實，揆諸上揭說明，執行名義請求權時效是否
　　　　消滅，既屬實體上權利有無之爭執，本應由當事人另行起訴而為爭執，自不得據此
　　　　認定被上訴人於本件執行程序中，有拋棄時效利益之默示意思表示。
　（二）證人高紹昌固到庭結證稱：其認識被上訴人，被上訴人告訴伊，款項雖已交付丙○
　　　　○轉交與上訴人，惟丙○○私自花用，未轉交款項與上訴人等語（參見本院九十年
　　　　九月二十一日準備程序筆錄）。惟證人丙○○到庭結證稱：被上訴人未交付一百九
　　　　十萬元，亦未受上訴人及其夫之委託向被上訴人收取債款等語（參照本院九十年九
　　　　月二十一日準備程序筆錄）。是縱使證人高紹昌之證詞屬實，至多僅能說明被上訴
　　　　人有告訴該證人，其曾委託丙○○將系爭票款交與上訴人，核被上訴人之意思，當
　　　　在表示其不應復該筆債務之責任。
　　　　尚無法證明被上訴人有拋棄時效利益之意思表示。
　（三）據上訴人提出之台中市警察局第四分局八十九年十一月六日（八九）中分四刑字第
　　　　一五四二七號函固記載：被上訴人坦承確有積欠上訴人一百九十萬元等情。惟至多
　　　　僅能說明被上訴人積欠上訴人一百九十萬元之債務，無法逕行認定被上訴人於上開
　　　　債務時效完成後，明知消滅時效之情事，而向上訴人為承認者之事實。另據上訴人
　　　　提出之警訊筆錄雖記載：被上訴人前於警訊時陳稱其於八十二年間簽發以台中市第
　　　　二信用合作社為付款人之支票六張與丙○○，因洪某未補款與被上訴人，致支票跳
　　　　票，而遭廖福來控告等情。惟參諸被上訴人上開陳述，是說明有交付六張支票與丙
　　　　○○，而丙○○未依約補齊票款等語，應僅在說明退票之原因，實無拋棄時效利益
　　　　之表示。況上訴人亦自承被上訴人並未向其承認拋棄系爭票款之時效利益等語（參
　　　　照本院九十一年一月十一日言詞辯論筆錄）。足見上訴人並未拋棄時效利益甚明。
　　　　除此，上訴人未提出其他事證證明被上訴人承認系爭債務之事實，是上訴人主張被
　　　　上訴人曾為拋棄時效利益之表示，即無可採。
四、末按執行名義成立後，如有消滅或妨礙債權人請求之事由發生，債務人得於強制執行程
　　序終結前，向執行法院對債權人提起異議之訴，強制執行法第十四條第一項定有明文。
　　系爭支付命令之執行名義自八十二年間換發債權憑證時，其時效重行起算五年，其已於
　　八十七年間罹於時效，而被上訴人並無拋棄時效利益之默示意思表示，既如前述。是被
　　上訴人以系爭票據請求權已罹於時效為抗辯事由，拒絕給付票款而提起異議之訴，為有
　　理由。從而，原審為被上訴人勝訴之判決，於法並無不合，上訴意旨仍執前詞指摘原判
　　決不當，求予廢棄改判，為無理由，應予駁回。因被上訴人起訴聲明第二項係請求宣告
　　被告不許以本院八十二年度促字第一九七０號支付命令、本院八十二年度民執八字第二
　　七四五號債權憑證及本院八十九年度執八字第一０六八二號債權憑證，對上訴人為強制
　　執行。其聲明意旨為請求宣告上訴人不許以上開執行名義對被上訴人聲請強制執行，並
　　非僅聲明撤銷本院八十九年度執八字第二二三六五號所為之強制執行程序為限，是本院
　　爰依被上訴人上開之聲明，更正原判決主文第一項之記載。
五、據上論結：本件上訴為無理由，依民事訴訟法第四百三十六條之一第三項、第四百四十
　　九條第一項、第七十八條，判決如主文。
中　　　　華　　　　民　　　　國　 九十一　 年　　　一　　　 月　　二十五　　 日
　　　　　　　　　　　　　　　　　臺灣臺中地方法院民事第四庭
~B審判長法官　張恩賜
~B法　　　官　李國增
~B法　　　官　林洲富
右為正本係照原本作成。
如對本判決上訴，須於判決送達後二十日內，向本院提出上訴狀，同時表明上訴理由；如已
於本判決宣示後送達前提起上訴者，應於判決送達後十日內補具上訴理由（上訴僅得以判決
適用法規顯有錯誤為理由，並按他造當事人之人數附繕本）。
中　　　　華　　　　民　　　　國　 九十一　 年　　　一　　　 月　　二十八　　 日
~B法院書記官
